臺灣高雄地方法院刑事判決　　　　　　　　　　　　九十一年度易字第一九六二號
　　公　訴　人　臺灣高雄地方法院檢察署檢察官
　　被　　　告　戊○○
　　　　　　　　丙○○
右列被告等因竊盜案件，經檢察官聲請簡易判決處刑（九十一年度偵字第六一八○號
），因本院高雄簡易庭認不宜以簡易判決處刑，移送本院普通庭後改依通常訴訟程序
審理，判決如左：
    主  文
丙○○、戊○○共同攜帶兇器竊盜未遂，丙○○處有期徒刑陸月，戊○○處有期徒刑
伍月，如易科罰金，均以參佰元折算壹日。扣案之Ｔ字型扳手壹支沒收。
    事  實
一、丙○○係位於高雄市前鎮區○○○街一○六號「駿鋒機車行」之經營負責人，戊○○則前為丙○○之學徒，二人為拆卸機車零件供販售或替換所需，竟共同基於
    意圖為自己不法所有之犯意聯絡，於民國九十一年三月十九日二十一時許，由丙○○提議，並騎乘車牌號碼ＫＳＥ─二六八號重型機車一部後載戊○○，且由黃
    某攜帶其所有可為兇器使用及客觀上足以對人之生命、身體構成威脅之Ｔ字型扳
    手乙支，前往高雄市新興區○○○路一一八號新興國中（起訴書誤載為新興高中
    ）前之人行道，見乙○○所有之車牌號碼ＸＴＳ─八○三號重型機車停放路邊，
    ，遂由丙○○持上開Ｔ字型扳手以撬開該機車龍頭鎖之方式，著手竊取該重型機
    車乙部，而戊○○則在該機車旁負責把風警戒，於行竊之際，碰巧為巡邏之員警
    當場查獲致未得逞，並扣得丙○○所有供行竊機車用之Ｔ字型扳手乙支。
二、案經高雄市政府警察局新興分局移送高雄地方法院檢察署檢察官偵查起訴。
    理  由
一、訊據被告丙○○、戊○○二人均矢口否認有何共同竊取機車之犯行，被告丙○○
    辯稱：是有位客人坐計程車至伊經營之機車行，說他機車鎖頭壞掉，要伊去牽回
    來，伊遂與戊○○二人一起去牽，因客人沒有交給伊鑰匙，故拿Ｔ字型扳手去打
    開鎖頭云云；被告戊○○則辯稱：因伊之前受僱於丙○○，當時丙○○找伊去幫
    忙牽客人的機車，伊僅坐在旁邊的機車上接聽電話，並不知丙○○如何去牽機車
    ，亦不知丙○○手上有無拿Ｔ字型扳手，因為警察有用腳踢伊，所以才承認偷車
    云云。經查：
（一）右揭事實，業據被告丙○○及戊○○二人分別於警詢及檢察官偵訊時坦承不諱
      ，互核二人供述情詞一致，且與證人即被害人乙○○於警詢及本院審理中指述
      其機車遭竊之情節相符，並經證人即查獲之警員丁○○於本院訊問時證述明確
      ，復有搜索扣押筆錄、贓物認領保管收據各一紙及遭竊之車牌號碼ＸＴＳ─八
      ○三號重型機車照片三紙附卷可憑。
（二）被告丙○○、戊○○二人雖於本院審理中翻異前詞，並提出刑求之抗辯云云。
      惟查，證人即查獲之警員丁○○於本院訊問時結證稱：當日晚上二十一時許伊
      穿便服從派出所至新興國中牽伊機車，走到新興國中五福路人行道距離被告二
      人約十公尺左右時，眼睛瞄到被告戊○○在一部機車旁打行動電話，被告丙○○彎腰用Ｔ字型扳手在弄機車鎖頭，他們二人（指被告）看到伊靠近就停止動
      作，後來伊出示證件命被告二人靠牆壁，並通知派出所人員過來，帶回派出所
      後，被告二人均坦承犯行態度良好，過二十幾分鐘車主來警局報案說車子被偷
      ，結果是伊發現的那一部機車，被告丙○○還當場願意賠車主鎖頭被弄壞的錢
      等語（見本院九十一年七月二十三日訊問筆錄）。是以被告丙○○如係幫客人
      牽機車回去修理，為何見到有人（按員警當時係著便服）走近該車時即停止動
      作？衡諸常情，若非作賊心虛，焉會有如此之反應；又被告丙○○若係受該客
      人所託前往牽車，理應與該車主一同前往現場，並由其指認車輛，以避免牽錯
      車甚至遭誤認為竊車賊之情形發生，然被告丙○○卻另找被告戊○○一同前往
      ，而非與該車主一同至現場牽車，顯與常理有違，復參以被告丙○○自承其與
      該客人並不熟識，只知道姓陳，且無該客人之住址，亦無法聯絡等情，足見被
      告丙○○前揭所辯乙節無非卸責之詞，顯不足採。
（三）又被告二人於警詢時均承認係竊盜而非牽車，並無刑求之情事，且警訊筆錄係
      採一問一答之方式製作等情，業據證人即查獲並製作該警訊筆錄之警員丁○○
      及警員甲○○於本院訊問時結證屬實，且於檢察官偵訊時被告二人亦坦承：係
      由被告丙○○持Ｔ型扳手下車去撬開機車把手竊盜，而由戊○○坐在另一部機
      車上負責接應等情（見偵查卷第六頁），則被告二人苟曾於警詢時遭受警員刑
      求取供，何以於接受檢察官偵訊時不立即提出前遭員警刑求之情事而請求調查
      ？反而向檢察官坦承與警訊筆錄記載內容大致相同之竊盜犯行，此實與常情不
      合，況參酌被告丙○○於本院訊問時前稱係遭警員刑求云云（見本院九十一年
      七月九日訊問筆錄），惟嗣後改稱並無刑求等語（見本院九十一年八月二十二
      日訊問筆錄），其供述明顯前後反覆不一，由此足見被告二人之警訊筆錄應係
      出於渠等自由意志所為，並非出於警員刑求逼供所致甚明，而渠等前揭所辯係
      遭員警刑求而承認竊盜犯行乙節，均係嗣後脫免罪責之詞，委無足採。
（四）綜合上情，被告二人嗣後翻異前詞，顯不足採，本案事證明確，被告二人共同
      竊盜犯行，應堪認定。
二、按刑法第三百二十一條第一項第三款之攜帶兇器竊盜罪，係以行為人攜帶兇器竊
    盜為其加重條件，此所謂兇器，其種類並無限制，凡客觀上足對人之生命、身體
    、安全構成威脅，具有危險性之器械均屬之，且祇須行竊時攜帶此種具有危險性
    之兇器為已足，並不以攜帶之初有行兇之意圖為必要，故例如螺絲起子為足以殺
    傷人生命、身體之器械，顯為具有危險性之兇器。又無論行為人主觀上是否旨在
    行兇抑僅便利行竊，然在客觀上僅須具有行兇之危險性，自屬兇器之一種，其攜
    帶而犯竊盜罪，應成立刑法第三百二十一條第一項第三款之罪（最高法院七十九
    年台上字第五二五三號及七十年台上字第一六一三號判例參照）。查被告丙○○
    所攜帶之Ｔ字型扳手一支，大小如手掌般大，均係金屬所製，業據其供承在卷，
    且該Ｔ字型扳手有一頭為銳利之尖端，如手持以之揮刺、擊打，客觀上均足對人
    之生命、身體、安全造成威脅而具有危險性，足以作為凶器使用等情，業經本院
    於九十一年九月四日勘驗屬實，並製有勘驗筆錄一紙附卷足稽，是核被告丙○○
    及戊○○二人所為，均係犯刑法第三百二十一條第二項、第一項第三款之攜帶兇
    器竊盜未遂罪，公訴人認係犯普通竊盜罪，容有未洽，起訴法條應予變更。被告
    二人就前揭竊盜犯行，有行竊之犯意聯絡，並由被告丙○○下手行竊，被告戊○○則負責把風警戒之行為分擔，自應論以共同正犯。又被告二人雖共同竊盜機車
    ，惟於著手行竊尚未得手之際，旋即為警當場查獲，則該機車即尚未置於被告二
    人之實力支配下，係屬未遂犯，公訴人認係竊盜既遂，尚有未洽，應依刑法第二
    十六條前段規定，均減輕其刑。爰審酌被告二人均無前科，有臺灣高等法院被告
    全國前案紀錄表在卷可按，卻不思正當工作以獲取所需，而由被告丙○○提議並
    下手行竊，被告戊○○則在旁把風，共同竊取他人機車，顯見其自制能力不佳，
    且犯後猶設詞狡辯，惟尚未實際竊得財物，並未造成被害人之實質損害等一切情
    狀，分別量處如主文所示之刑，並均諭知易科罰金之折算標準，以資懲儆。扣案
    之Ｔ字型扳手一支，係被告丙○○所有，業據其供承在卷，且為竊車所用之物，
    應依刑法第三十八條第一項第二款規定，併予宣告沒收。至被告二人於警詢及偵
    訊中固坦承於本案之前有行竊機車十幾次云云，惟此部分犯行僅有被告二人之自
    白，並查無其他積極證據足資證明，自難遽予認定被告二人有此部分之犯行，亦
    附此敘明。
據上論斷，應依刑事訴訟法第二百九十九條第一項前段、第三百條，刑法第二十八條
、第三百二十一條第二項、第一項第三款、第二十六條前段、第四十一條第一項前段
、第三十八條第一項第二款，罰金罰鍰提高標準條例第二條，判決如主文。
本案經檢察官李靜文到庭執行職務。
中  華      民      國      九十一    年      九    月    十九    日
                                     臺灣高雄地方法院刑事第三庭
                                             審判長法  官 趙 家 光
                                                   法  官 柯 彩 燕
                                                   法  官 吳 俊 龍
右正本證明與原本無異。
如不服本判決，應於判決送達後十日內，向本院提出上訴狀。
                                                   書記官 許 麗 珠
中      華      民      國      九十一    年      九    月    二十    日
附錄本判決論罪之法條：
中華民國刑法第三百二十一條
犯竊盜罪而有左列情形之一者，處六月以上、五年以下有期徒刑：
一  於夜間侵入住宅或有人居住之建築物、船艦或隱匿其內而犯之者。
二  毀越門扇、牆垣或其他安全設備而犯之者。
三  攜帶兇器而犯之者。
四  結夥三人以上而犯之者。
五  乘火災、水災或其他災害之際而犯之者。
六  在車站或埠頭而犯之者。
前項之未遂犯罰之。
